【裁判字號】    98,訴,123
【裁判日期】    980724
【裁判案由】    拆屋還地
【裁判全文】
臺灣花蓮地方法院民事判決               98年度訴字第123號
原      告  行政院農業委員會林務局花蓮林區管理處
法定代理人  甲○○
訴訟代理人  黃健弘律師
被      告  丙○○
訴訟代理人  乙○○
被      告  丁○○
上列當事人間拆屋還地事件，本院於民國98年7月7日言詞辯論終
結，判決如下：
    主      文
被告丙○○應將坐落花蓮縣壽豐鄉○○段九六八之二地號土地上
，如附圖所示門牌號碼為花蓮縣壽豐鄉○○村○○路二十六號之
建物Β（面積為四十五點二三平方公尺）、Ｃ（面積為九點六六
平方公尺）拆除，並將土地交還原告。
被告丁○○應將坐落花蓮縣壽豐鄉○○段九六八之二地號土地上
，如附圖所示門牌號碼為花蓮縣壽豐鄉○○村○○路二十八號之
建物Ａ（面積為八十一點二九平方公尺）拆除，並將土地交還原
告。
訴訟費用由被告負擔。
本判決於原告以新臺幣壹萬陸仟肆佰陸拾柒元為被告丙○○供擔
保後；以新臺幣貳萬肆仟參佰捌拾柒元為被告丁○○供擔保後，
得假執行。
    事實及理由
一、原告起訴主張：坐落花蓮縣壽豐鄉○○段968之2地號土地（
    下稱系爭土地）係原告所管理，被告二人未經原告同意，分
    別於系爭土地上興建門牌號碼各為花蓮縣壽豐鄉○○村○○
    路26、28號建物（26號建物如附圖B、C所示，28號建物如附
    圖A所示），占用系爭土地如主文第1、2項所示部分，為此
    爰依民法第767條之規定，求為判決如主文第1項所示，並陳
    明願供擔保，請准宣告假執行。
二、被告則以：系爭土地是水利局的，與原告無關等語置辯，並
    聲明：原告之訴與假執行之聲請均駁回。
三、原告主張系爭土地為其所管理，被告二人所有如附圖所示建
    物占用系爭土地之事實，已據其提出土地登記謄本為證，並
    經本院囑託花蓮地政事務所派員會同履勘測量屬實，有勘驗
    筆錄、現場照片及花蓮地政事務所土地複丈成果圖附卷可憑
    ，堪信屬實。被告雖以前詞置辯，然不僅不能證明其為有權
    占有，亦與事實不符，應認被告二人所辯，不足採信。
四、按所有人對於無權占有或侵奪其所有物者，得請求返還之。
    對於妨害其所有權者，得請求除去之，民法第767條定有明
    文。本件被告二人所有之如附圖A、B、C所示之建物，占用
    原告所管理之系爭土地，無合法權源，既如前述，從而，原
    告依據民法第767條之物上請求權，請求被告二人拆除如附
    圖所示之A、B、C建物，返還系爭土地予原告，為有理由，
    應予准許。
五、本件事證已臻明確，兩造其餘攻擊防禦方法及證據調查，核
    與判決結果不生影響，爰不逐一論述，併此敘明。
六、原告陳明願供擔保，請准宣告假執行，核無不合，爰酌定相
    當之擔保金額宣告之。
七、據上論結，本件原告之訴為有理由，依民事訴訟法第78條、
    第85條第1項前段、第390條第2項，判決如主文。
中    華    民    國    98    年     7    月    24    日
                        臺灣花蓮地方法院民事庭
                            法      官  劉柏駿
上列為正本係照原本作成。
如不服本判決，應於送達後20日內，向本院提出上訴狀並表明上
訴理由，如於本判決宣示後送達前提起上訴者，應於判決送達後
20日內補提上訴理由書(須附繕本)。
中    華    民    國    98    年    7     月    24    日
                            法院書記官  蔡芬芳

司法院資訊處製作；財團法人民間司法改革基金會備份。
